臺灣彰化地方法院刑事判決　　　　　　　　　　　　九十三年度訴字第一七四二號
　　公　訴　人　臺灣彰化地方法院檢察署檢察官
　　被　　　告　甲○○
右列被告因偽造文書案件，經檢察官提起公訴（九十三年度偵緝字第五二一號），本
院依簡式審判程序判決如左：
    主      文
甲○○行使偽造私文書，足以生損害於他人，處有期徒刑柒月。
甲○○偽造之「乙○○」印章壹枚，及票號ＡＡ0000000號支票（面額新臺幣
貳拾貳萬元，付款人：誠泰銀行員林分行，票載發票日：民國九十一年三月六日）背
面甲○○偽造之「乙○○」印文壹枚，均沒收。
    事      實
一、甲○○於民國九十一年因個人財務狀況發生困難，欲向友人丙○○借款，惟丙○○要求甲○○須開立支票作為憑據，並取得其父親乙○○之背書，始同意貸予款
    項。詎甲○○明知其未獲乙○○之授權，竟意圖為自己不法之所有，先於不詳時
    地委託不知情之刻印店老闆為其代刻「乙○○」私章一枚，再於九十一年三月六
    日之某時，在其以本人名義所簽發之面額新臺幣（下同）二十二萬元支票（付款
    人：誠泰銀行員林分行，票號ＡＡ0000000號，票載發票日：九十一年三
    月六日）背面，蓋用上開偽造之「乙○○」印章形成印文，以示乙○○具有背書
    擔保付款之意，藉以增加票據信用，並帶往彰化縣員林鎮○○路某不詳仲介事務
    所交予丙○○而予行使，足以生損害於丙○○、乙○○等人之權益。致令丙○○
    陷於錯誤，以為該張票據業經乙○○背書，乃同意出借二十二萬元之現金供甲○○週轉使用。嗣經丙○○向金融機構提示該張支票，因甲○○帳戶內存款不足而
    遭退票，丙○○遂依民事執行程序，持上開支票向法院聲請對於甲○○、乙○○
    二人實施假扣押，經乙○○以並未在該張支票背面背書為由，於九十一年五月十
    六日向執行法院提起抗告，丙○○至此始知受騙。
二、案經臺灣彰化地方法院檢察署檢察官自動檢舉偵查起訴。
    理      由
一、被告甲○○於準備程序中，先就右揭犯罪事實為有罪之陳述，且所犯係死刑、無
    期徒刑、最輕本刑為三年以上有期徒刑以外之罪，經本院合議庭依刑事訴訟法第
    二百七十三條之一第一項之規定，裁定由法官一人獨任進行簡式審判程序，先此
    敘明。
二、右揭事實，業據被告甲○○於偵查及本院審理中坦承不諱，核與證人即被害人乙○○、丙○○於偵查及本院準備程序中指證情節相符，並有被告偽造「乙○○」
    背書之上開支票影本一張、本院九十一年度裁全字第一五四九號民事卷宗內所附
    假扣押裁定及民事抗告狀各一份附卷可稽，堪認被告前揭供述應屬實情。又被告
    所為前揭行使偽造私文書犯行，不僅致使被害人丙○○於評估借款風險時發生誤
    判，並且造成被害人乙○○亦有遭受追償票款之危險，自足以生損害於彼等二人
    之權益，殆無疑義。本案事證已臻明確，被告犯行至堪認定。
三、按行為人在支票背面偽造他人署押，以為背書，其偽造支票背書，在票據法上係
    表示對支票負擔保責任之意思，為法律規定之文書，並非依習慣表示一定用意之
    證明，而其此項行為，足以生損害於他人，故應成立偽造私文書罪（最高法院七
    十年台上字第二一六二號判例要旨參照）。查被告甲○○未經被害人乙○○之同
    意，即率然盜刻「乙○○」印章並蓋用於自己簽發之支票背面，以完成票據背書
    行為，其後復持以交付被害人丙○○予以行使，使被害人丙○○陷於錯誤而貸予
    現款，核其所為，係犯刑法第二百十六條、第二百十條之行使偽造私文書罪，及
    同法第三百三十九條第一項之詐欺取財罪。被告偽造被害人乙○○印章係偽造私
    文書之部分行為，而偽造之低度行為又為行使之高度行為所吸收，均不另論罪。
    至其所犯上開二罪間，有方法結果之牽連關係，應從較重之行使偽造私文書罪論
    處。又被害人丙○○既已特別要求被告所提供之支票，必須先經被害人乙○○背
    書以擔保日後票款債務之清償，乃被告竟以偽造之「乙○○」印章蓋印背書，從
    而取信於被害人丙○○並取得借款，被告自有積極施用詐術之行為，並致使被害
    人丙○○陷於錯誤而交付錢財，自難謂其並無詐欺取財罪之主觀犯意及客觀事實
    。公訴意旨就此部分固未論及，惟因與被告其餘行使偽造文書犯行間有牽連犯之
    裁判上一罪關係，已如前述，自為起訴效力所及，基於審判不可分原則，本院仍
    應併予審理。爰審酌被告犯罪動機、目的、手段、對於被害人丙○○、乙○○所
    生之危害程度、詐得金額高達二十二萬元、犯罪後坦承犯行之態度、迄今仍未清
    償被害人丙○○所受損失、具有高職畢業學歷之智識程度等一切情狀，量處如主
    文所示之刑，以示懲儆。被告偽造之「乙○○」印章一枚，雖未扣存於本案，但
    無證據證明業已滅失，應與被告於上開支票背面所偽造之「乙○○」印文一枚，
    均依刑法第二百十九條之規定，宣告沒收。
據上論斷，應依刑事訴訟法第二百七十三條之一第一項、第二百九十九條第一項前段
，刑法第二百十條、第二百十六條、第三百三十九條第一項、第五十五條、第二百十
九條，罰金罰鍰提高標準條例第一條前段，判決如主文。
本案經檢察官郭緯中到庭執行職務。
中    華    民    國    九十四      年      一      月      十四        日
                                臺灣彰化地方法院刑事第三庭
                                    法      官  高  文  崇
右正本證明與原本無異。
如不服本判決，應於判決送達後十日內向本院提出上訴狀( 須附繕本 )。
告訴人或被害人對於判決如有不服具備理由請求檢察官上訴者，其上訴期間之計算係
以檢察官收受判決正本之日期為準。
                                    法院書記官  謝  志  鑫
中    華    民    國    九十四      年      一      月      二十一      日
刑法第二百十六條
行使第二百十條至第二百十五條之文書者，依偽造、變造文書或登載不實事項或使登
載不實事項之規定處斷。
刑法第二百十條
偽造、變造私文書，足以生損害於公眾或他人者，處五年以下有期徒刑。
刑法第三百三十九條第一項：
意圖為自己或第三人不法之所有，以詐術使人將本人或第三人之物交付者，處五年以
下有期徒刑、拘役或科或併科一千元以下罰金。
